# 转租赁的会计处理

提问人：sangjl 时间：2023-05-19 14:52:09
A公司为一远洋运输公司，B公司、C公司均为融资租赁公司，A公司与B公司为甲集团下属的两个子公司。A公司通过租赁方式取得船舶。B公司与船舶公司签订购船协议后，与C公司签订协议，以联合购买形式向原船东支付购船款，并完成标的船舶交割。A公司负责选定船舶标的，确定交易条件，并将其应承担的购船款以预付租金形式（此处为人民币支付）向B公司支付；
1.C公司将标的船舶以光租合同 1 融资租赁给B公司，B公司定期支付租金，并在租赁期满后按约定价格履行回购义务，回购标的船舶；
2.B公司将标的船舶以光租合同 2 经营租赁给A公司，A公司负责具体运营，定期向B公司支付租金，并在租赁期满后按租赁期初确定的行权安排行使回购权利，回购标的船舶。针对以上交易， B 公司的会计处理如下：（一）在与C公司交易中作为承租方的账务核算 1 、假设条件：（ 1 ）预付租金 2500 万元；（ 2 ）船舶剩余寿命 20 年，租期 10年，每年年末等额还本息 900 万元；（ 3 ） 10 年租期届满行使购买权，购买价格 1875 万元；
（ 4 ）初始直接费用，包括律师费、印花税等，假定合计 100 万元。
（ 5 ）年折现率6%。
2 、使用权资产初始计量（ 1 ）预付租金 2500 万、初始直接费用 100 万计入使用权资产：借：使用权资产2600 贷：预付账款 2500 银行存款 100 （ 2 ）租赁负债计入使用权资产：租金 10 期租赁付款额=900 _10=9000_万元。 _10_ 期租赁付款额现值 _=900_ （P/A，6%， 10 ）=900 _7.3601=6624.09_ 万元。借：使用权资产_6624.09_ 租赁负债 _——_ 未确认融资费用 _2375.91_ 贷：租赁负债 _——_ 租赁付款额 _9000_ （ _3_ ）购买选择权行权价格 _1875_ 万元，购买选择权现值 _=1875_ （P/F，6%， 10 ）=1875 _0.5584=1047_ 万元借：使用权资产_1047_ 租赁负债 _——_ 未确认融资费用 _828_ 贷：租赁负债 _——_ 租赁付款额 _1875_ 综上，使用权资产入账价值 _=2600+6624.09+1047=10271.09_ 万元。租赁负债期初金额 _=6624.09+1047=7671.09_ 万元。 _3_ 、租赁负债摊销年度度 租赁负债年初金额 利息费用 租赁付款额 租赁负债年末金额 ① ② _=_ ①6% ③ （ 4 ）=①+②-③ 1 7671.09 460.27 900.00 7231.36 2 7231.36 433.88 900.00 6765.24 3 6765.24 405.91 900.00 6271.15 4 6271.15 376.27 900.00 5747.42 5 5747.42 344.85 900.00 5192.27 6 5192.27 311.54 900.00 4603.80 7 4603.80 276.23 900.00 3980.03 8 3980.03 238.80 900.00 3318.83 9 3318.83 199.13 900.00 2617.96 10 2617.96 157.08 2775.04 0.00第一年末支付年租金 900 万元，会计分录：借：租赁负债——租赁付款额 900 贷：银行存款 900 （以后每年付租金，分录同上）第一年未确认融资费用摊销，计入财务费用：借：财务费用——利息费用 460.27贷：租赁负债——未确认融资费用 460.27（以后每年未确认融资费用摊销分录同上，每年计入财务费用的金额见上表）
（二）在与 A 公司交易中作为出租方的账务核算1 、假设条件：（ 1 ）预收租金 2500 万元；（ 2 ）船舶剩余寿命 20 年，租期 10 年，每年年末等额收本息 1000 万元；
（ 3 ） 10 年租期届满行使购买权，购买价格 1875 万元（ 4 ）年折现率6% 2 、应收融资租赁款的初始计量 租赁收款额=1000 _10+1875=11875_ 租赁收款额现值 _=1000_ （P/A，6%， 10 ）+1875*（P/F，6%， 10 ）=7360.1+1047=8407.1未实现融资收益 =11875-8407.1=3467.9借：应收融资租赁款-租赁收款额 11875 银行存款 2500 贷：使用权资产 10271.09 资产处置损益636.01应收融资租赁款-未实现融资收益 3467.9应收融资租赁款余额=11875-3467.9=8407.1万元 3 、应收融资租赁款余额的摊销年度年度 租赁负债年初金额 利息费用 租赁付款额 租赁负债年末金额 ① ②=①*6% ③ （ 4 ）=①+②-③ 1 8407.10 504.43 1000.00 7911.53 2 7911.53 474.69 1000.00 7386.22 3 7386.22 443.17 1000.00 6829.39 4 6829.39 409.76 1000.00 6239.15 5 6239.15 374.35 1。000.00 5613.50 6 5613.50 336.81 1000.00 4950.31 7 4950.31 297.02 1000.00 4247.33 8 4247.33 254.84 1000.00 3502.17 9 3502.17 210.13 1000.00 2712.30 10 2712.30 162.74 2875.04 0.00第一年末收到年租金 1000 万元，会计分录：借：银行存款 1000 贷：应收融资租赁款-租赁收款额 1000 借：应收融资租赁款-未实现融资收益 504.43 贷：财务费用 504.43（以后每年未确认融资费用摊销分录同上，每年计入财务费用的金额见上表） 综上，第一年影响当年利润的有两项： 1 、摊销的利息费用460.27 万元； 2 、冲减的财务费用504.43万元， 3 、确认的资产处置损益3467.9万元。共合计3512.06万元。请教各位老师，1.以上B公司是否应按转租赁进行会计处理？2.如按转租赁处理，在与A公司的交易中的折现率是按以上折现率还是内含报酬率测算呢？3.与A公司的交易是否确认资产处置收益？谢谢！！！

回答人：chenyiwei
本案例中，B公司并未真正取得船舶的控制权，其实质性的角色是从C取得融资，再将取得的融资向同集团内的A公司转贷。租赁物（船舶）的控制权是由原船东直接转移给A的，并未经过B或C。
因此，B公司不应确认使用权资产和租赁负债，而是直接按照金融工具准则处理，确认对C的融资负债（金融负债）和对A公司的债权（金融资产）。也不涉及确认租赁资产的处置损益问题（均体现在提供融资的利息收入中）。